臺灣高等法院高雄分院刑事判決　　　　95年度上重訴字第37號
上　訴　人　臺灣高雄地方法院檢察署檢察官
上　訴　人
即　被　告　乙○○
選任辯護人　何曜男律師
上　訴　人
即　被　告　丙○○
　　　　　　　　　　現於臺灣高雄看守所
選任辯護人　楊申田律師
　　　　　　余如惠律師
　　　　　　蘇瑛婷律師
上　訴　人
即　被　告　甲○○
選任辯護人　吳惠玲律師
上　訴　人
即　被　告　辛○○
被　　　告　丁○○
被　　　告　壬○○
　　　　　　　　　　　號
被　　　告　己○○
上開4 人
共　　同
指定辯護人　李衍志律師
上列上訴人因殺人等案件，不服臺灣高雄地方法院95年度重訴字
第30號中華民國95年10月17日第一審判決（起訴案號：臺灣高雄
地方法院檢察署94年度偵字第28270 號），提起上訴，本院判決
如下：
     主  文
上訴駁回。
乙○○、辛○○、甲○○、壬○○均緩刑肆年，緩刑期間均付保
護管束。
     事  實
一、己○○前因妨害性自主案件，於民國90年5 月31日經臺灣臺
    中地方法院以89年度訴字第1811號判決判處有期徒刑3 年3
    月，上訴後，經臺灣高等法院臺中分院於90年12月27日以90
    年度上訴字第1980號判決駁回上訴，因未再上訴而確定，並
    於94年10月23日縮刑期滿執行完畢。
二、丁○○（綽號翁仔）與癸○○係男女朋友關係。緣癸○○於
    94年12月4 日凌晨，在高雄市○○區○○路6 巷「林靖攤販
    集中市場」第22號攤位「真好味火鍋店」食用火鍋時，適子
    ○○（綽號「黑輪」）、丑○○、庚○○、寅○○、卯○○
    （即子○○之姐）、辰○○等6 人亦在該處食用火鍋。席間
    ，約於同日凌晨2 時許，子○○見癸○○獨自坐於鄰桌，遂
    上前搭訕，並表示：庚○○欲與妳相識等語，因癸○○未予
    理會，雙方進而發生口角爭執，詎子○○竟老羞成怒，將桌
    上火鍋往癸○○身上潑灑，致癸○○左手遭火鍋燙傷。卯○○見狀，乃上前攔阻子○○，向癸○○道歉，且為免擴大事
    端事，復代為付帳，請癸○○先行離開。癸○○離開火鍋店
    後，因感燙傷疼痛不已，須就醫診治，隨即以手機（電話號
    碼0000000000號）傳送︰「我被人欺負，好痛」等簡訊內容
    予丁○○（電話號碼0000000000號）。而當時丁○○適在高
    雄縣鳳山市○○路「漫遊網咖店」內上網，於得悉上情後，
    乃邀集同在該處上網之友人乙○○、辛○○、壬○○及巳○○等人，返回高雄市苓雅區○○○路156 號302 室住處，探
    視癸○○。嗣丁○○見癸○○遭受燙傷，乃憤而自住處內取
    出所有平鋸1 把（以報紙包裹，非管制刀械），與辛○○、
    壬○○、乙○○、巳○○、癸○○等人，分乘汽、機車，前
    往「真好味火鍋店」外。此時，因子○○、寅○○、卯○○
    、辰○○等人已先後離開上址，僅丑○○、庚○○尚在店內
    食用火鍋。且癸○○亦無法確認潑灑火鍋之人是否仍在店內
    。丁○○即囑託巳○○先行駕車搭載癸○○前往民生醫院就
    診，並撥打電話與丙○○（綽號廷仔）聯絡，詢問是否認識
    綽號「黑輪」之人（即子○○），惟丙○○未接聽。之後，
    當丙○○回電予丁○○時，丁○○即將女友遭子○○潑灑火
    鍋之事告知丙○○，並與丙○○相約在上開武慶三路租屋處
    見面。同時，丁○○旋將平鋸交給乙○○保管，吩咐乙○○
    、辛○○、壬○○等人留在現場等候，自己則先行返回租屋
    處等候丙○○。而丙○○獲悉後，旋撥打電話聯繫甲○○（
    綽號阿達），告知上情，要求甲○○駕車搭載其至丁○○租
    屋處。嗣丙○○則自住處取出所有黑色鎢鋼刀（單刃未開鋒
    之非管制刀械，全長約71.5公分、刀刃長49.5公分、刀柄長
    22公分）1 把，夥同適於其住處觀看電視之己○○（綽號兩
    光），在高雄市○○路、廣西路口，搭乘甲○○所駕駛車牌
    號碼00─0000號自用小客車（當時甲○○女友午○○亦在車
    內），前往丁○○租屋處與丁○○會合後，由丁○○騎乘機
    車搭載丙○○前往「真好味火鍋店」，而甲○○則駕駛上開
    自用小客車搭載午○○、己○○在後。約於同日凌晨2 時30
    分許，待丁○○、丙○○、甲○○及己○○等人陸續抵達「
    真好味火鍋店」後，即與原在現場等候之乙○○、辛○○及
    壬○○共同基於傷害之犯意聯絡，先由丙○○質問丑○○、
    庚○○︰「誰是五塊厝黑輪」等語（台語），當丑○○答稱
    ︰「五塊厝黑輪被抓去關了」等語（台語）時，丙○○旋持
    鎢鋼刀由上而下砍向丑○○肩部，丁○○見狀，亦持所有機
    車大鎖，加入毆擊丑○○頭部、手部。嗣於毆打過程中，甲○○、己○○、辛○○、壬○○、乙○○等人（午○○待在
    甲○○所駕駛之自用小客車內等候），復陸續加入歐打，其
    中甲○○持店外不詳人所有之機車安全帽、乙○○持丁○○
    所有之平鋸1 把、己○○以腳踢之方式，分別毆打丑○○頭
    部、背部及身體各處。其中壬○○、辛○○則徒手毆打庚○○（丁○○、辛○○、壬○○、乙○○、甲○○及己○○共
    同毆打庚○○部分，因庚○○已對丁○○、辛○○撤回傷害
    告訴，效力及於辛○○、壬○○、乙○○、甲○○及己○○
    等人，均不另為不受理判決之諭知），而壬○○於欲毆打庚○○之際，不慎跌倒，另持啤酒玻璃瓶丟向丑○○，致丑○○受有頭部左顳部刀刺傷（約2.2 公分乘0.7 公分，閉合為
    2.4 公分長，深度約1.8 公分）、右後枕部裂傷（約1.4 公
    分乘0.5 公分）、右後頂顳部裂傷（約4 公分乘0.5 公分，
    閉合約4.2 公分長）、左後頸部模式瘀傷（間隔約1.3 公分
    ）、左上肩有模式瘀傷2 處（分別約2.5 公分乘0.2 公分、
    約1.4 公分乘0.7 公分）、上背部多處長條形之模式瘀傷（
    最長約25公分，為直線狀，間隔約1.3 公分，造成連續皮膚
    擦傷）、左背部多處長條形之模式瘀傷（最長約12公分）、
    右下背部瘀傷（約1.2 公分乘0.5 公分）、左腰長條形之模
    式瘀傷（約3.2 公分乘1 公分）、左上肩有疑為鞋子踹後所
    致之模式態瘀傷、左前臂切割傷（約0.8 公分長）、左食指
    切割傷（約1.1 公分長）、右前臂切割傷（約2.5 公分長）
    、左手背部瘀傷（約3 公分乘2 公分）、左食指瘀傷（約2.
    5 公分乘1.8 公分）、右食指瘀傷、右前膝部瘀傷（約2 公
    分乘1 公分）、右小腿前部瘀傷（約8 公分乘1.8 公分）、
    左小腿外側部瘀傷（約2.5 公分乘1 公分）、左小腿前部瘀
    傷（約2 公分乘2 公分）等傷害。又丙○○於丑○○遭毆倒
    地時，竟超越前開共同傷害丑○○之犯意範圍，變更傷害為
    殺人之犯意，明知腹部乃人體重要臟器、血管密集之處，如
    持刀刺該部位，將深及臟器、刺破血管，造成大量失血而有
    致命之危險，竟仍以雙手合握鎢鋼刀之方式，猛力刺向丑○○身體上腹部，致丑○○受有上腹部刀刺傷之傷害（約1.6
    公分乘0.8 公分，閉合為1.7 公分長，深度約12公分），而
    丑○○因該刀傷穿過其前腹部、小腸、腸繫膜、右後腹膜及
    下腔靜脈，造成腹腔大量失血，延至94年12月4 日凌晨5 時
    15分許，終因出血性休克而死亡。另丙○○於庚○○跑離「
    真好味火鍋店」店外，遭辛○○、丁○○、乙○○、己○○
    、甲○○等人毆打倒地之際，明知胸部乃人體重要臟器、血
    管密集之處，如持刀刺該部位，將深及臟器、刺破血管，造
    成大量失血而有致命之危險，竟承上開殺人之連續犯意，又
    持上開鎢鋼刀刺向庚○○頭部、背部、左手臂及右下胸部等
    處，致庚○○受有頭部切割傷（4 處，分別為6 公分、4 公
    分、4 公分及2 公分）、背部切割傷（5 處，分別為3 公分
    、1 公分、2 公分、1 公分及1 公分）、左手臂切割傷（3
    公分）、左手大拇指切割傷（3 公分）及右下胸部穿刺傷等
    傷害。其中右下胸部穿刺傷深及胸腔、腹腔，造成右側血胸
    、肝裂傷併腹內出血，因及時送醫急救得宜而未死亡。丙○○行兇後，即將鎢鋼刀丟入甲○○所駕駛之自用小客車內，
    吩咐甲○○將鎢鋼刀丟掉，且與丁○○、辛○○、乙○○、
    甲○○、己○○及壬○○分乘汽、機車逃離現場。嗣甲○○
    駕車行經高雄市○○區○○街162 巷口，即將上開鎢鋼刀藏
    在草叢內；而乙○○騎乘機車行經高雄市○○區○○路、河
    南路與明德街口之公園大樹前，則將平鋸藏放在木板下。案
    發後，警方據報前至「真好味火鍋店」處理，乃循線查獲上
    情，並於上開00街162 巷口、公園大樹前，分別查扣丙○○所有供犯殺人罪所用之鎢鋼刀1 把、丁○○所有供犯共同
    傷害罪所用之平鋸1 把；且於丁○○前女友未○○位於高雄
    市○○區○○路41號6 樓之2 住處，扣得丁○○所有供犯共
    同傷害罪所用之機車大鎖1 具。
三、案經庚○○訴由高雄市政府警察局苓雅分局報告臺灣高雄地
    方法院檢察署檢察官及死者丑○○之父戊○○訴由臺灣高雄
    地方法院檢察署檢察官偵查起訴。
    理  由
壹、證據能力部分：
一、被告丙○○部分：
  (一)按被告以外之人，於審判外之言詞或書面陳述，除法律有規
    定者外，不得作為證據；又被告以外之人（包括證人、鑑定
    人、告訴人、被害人及共同被告等）於檢察事務官、司法警
    察官或司法警察調查中所為之陳述，與審判中不符時，其先
    前之陳述具有較可信之特別情況，且為證明犯罪事實存否所
    必要者，得為證據，刑事訴訟法第159 條第1 項、第159 條
    之2 分別定有明文。是被告以外之人於司法警察（官）調查
    中所為之陳述，依刑事訴訟法第159 條第1 項規定，係屬傳
    聞證據，原則上無證據能力，惟如該陳述與審判中不符時，
    其先前之陳述具有較可信之特別情況，且為證明犯罪事實存
    否所必要者，依同法第159 條之2 規定（即刑事訴訟法第15
    9 條第1 項所指之「除法律有規定者外」），始例外認為有
    證據能力；如該陳述與審判中相符時，因該陳述並不符合刑
    事訴訟法第159 條之2 有關傳聞例外之規定，故不得作為認
    定本案犯罪事實有無之證據。此時，當以其於審判中之陳述
    作為證據。另所謂「前後陳述不符」之要件，應就前後階段
    之陳述進行整體判斷，以決定其間是否具有實質性差異，惟
    無須針對全部陳述作比較，陳述之一部分有不符，亦屬之。
    被告丁○○、乙○○於警詢中，就被告丙○○如何持所有鎢
    鋼刀刺死者丑○○等事實之陳述，均核與審判中之陳述大致
    相符。準此，依前開說明，被告丁○○、乙○○警詢中關於
    上開陳述，並不符合刑事訴訟法第159 條之2 有關傳聞例外
    之規定，不得作為認定本案犯罪事實有無之證據，並無證據
    能力。此時，當以被告丁○○、乙○○於審判中之證述作為
    證據。
  (二)本判決所引用之其餘證據資料（詳後引證據），其中傳聞證
    據部分，縱無刑事訴訟法第159 條之1 至第159 條之4 或其
    他規定之傳聞證據例外情形，亦因被告丙○○、辯護人、檢
    察官或同意可作為證據使用，或未聲明異議，依刑事訴訟法
    第159 條之5 第1 項、第2 項之規定，本院審酌該證據作成
    之情況，認為適當，應得為證據。
二、被告辛○○部分：
  (一)被告乙○○、壬○○於警詢及偵查中之陳述：
    被告乙○○於警詢中就被告辛○○如何參與毆打等事實之陳
    述，均核與偵查中具結證述之情節大致相符（詳94年度偵字
    第28270 號卷第45頁）。準此，因被告乙○○於檢察官偵查
    中，已就同一事項結證明確，且所述大致相符，則就使用證
    據之必要性而言，因同一待證事項已有檢察官偵查時之證述
    ，可供替代證據使用，且均經具結，較警詢中所為之陳述，
    更具有相當之擔保性，並無「無法再從同陳述者取得證言」
    之情形存在，而有利用原陳述之必要性，故縱使被告乙○○
    於警詢中所為之陳述與審判中之陳述不符，且具有可信之特
    別情況，但因非證明犯罪事實之存否所必要，並無刑事訴訟
    法第159 條之2 傳證證據例外規定之適用，仍應認為無證據
    能力。被告壬○○於警詢中，就與被告辛○○如何參與毆打
    等事實之陳述，均核與審判中之陳述大致相符。準此，被告
    壬○○於警詢中關於上開陳述，並不符合刑事訴訟法第159
    條之2 有關傳聞例外之規定，不得作為認定本案犯罪事實有
    無之證據，並無證據能力。此時，當以被告壬○○於審判中
    之證述作為證據。被告乙○○、壬○○於偵查中之陳述均經
    具結，且無證據證明有顯不可信之情形，依刑事訴訟法第15
    9 條之1 第2 項之規定，應有證據能力。
  (二)本判決所引用之其餘證據資料（詳後引證據），其中傳聞證
    據部分，縱無刑事訴訟法第159 條之1 至第159 條之4 或其
    他規定之傳聞證據例外情形，亦因被告辛○○、辯護人、檢
    察官或同意可作為證據使用，或未聲明異議，依刑事訴訟法
    第159 條之5 第1 項、第2 項之規定，本院審酌該證據作成
    之情況，認為適當，應得為證據。
三、被告丁○○、壬○○、乙○○、甲○○及己○○部分：
    本判決所引用之證據資料（詳後引證據），其中傳聞證據部
    分，縱無刑事訴訟法第159 條之1 至第159 條之4 或其他規
    定之傳聞證據例外情形，亦因被告丁○○、壬○○、乙○○
    、甲○○及己○○、辯護人、檢察官或同意可作為證據使用
    ，或未聲明異議，依刑事訴訟法第159 條之5 第1 項、第2
    項之規定，本院審酌該證據作成之情況，認為適當，應得為
    證據。
貳、實體部分：
一、訊據上訴人即被告乙○○、辛○○、丙○○、甲○○及被告
    丁○○、壬○○及己○○等人，其中被告乙○○、甲○○及
    被告丁○○、壬○○及己○○均坦承有傷害丑○○之犯行，
    惟均堅決否認有殺害丑○○之犯行，並辯稱：渠等僅有傷害
    之犯意，並無殺人之犯意等語。另被告辛○○辯稱：伊從頭
    到尾均未曾傷害被害人丑○○。至於被告丙○○雖坦承亦有
    傷害丑○○之犯行，惟矢口否認有何殺害丑○○、庚○○之
    犯行，辯稱：伊僅以鎢鋼刀之刀背毆打丑○○、庚○○，並
    未以刀刺向丑○○、庚○○，於毆打過程中，因鎢鋼刀遭人
    搶走，故改以徒手毆打，伊並無殺人之犯意云云。
二、經查：
  (一)傷害被害人丑○○部分：
  (1)94年12月4 日凌晨2 時30分許，被告丁○○、丙○○、甲○○及己○○等人陸續抵達「真好味火鍋店」後，被告丙○○
    即質問被害人丑○○、庚○○︰「誰是五塊厝黑輪」等語（
    台語），當被害人丑○○答稱︰「五塊厝黑輪被抓去關了」
    等語（台語）時，被告丙○○即持鎢鋼刀由上而下砍向被害
    人丑○○肩部，被告丁○○見狀，亦持所有機車大鎖1 具，
    加入毆擊被害人丑○○頭部、手部。嗣於毆打過程中，被告
    甲○○、己○○及原於店外守候之被告乙○○復陸續加入歐
    打，其中被告甲○○持店外不詳人所有之機車安全帽、被告
    乙○○持丁○○所有之平鋸1 把、被告己○○徒手，分別毆
    打丑○○頭部、背部及身體各處，致被害人丑○○受有頭部
    左顳部刀刺傷（約2.2 公分乘0.7 公分，閉合為2.4 公分長
    ，深度約1.8 公分）、右後枕部裂傷（約1.4 公分乘0.5 公
    分）、右後頂顳部裂傷（約4 公分乘0.5 公分，閉合約4.2
    公分長）、左後頸部模式瘀傷（間隔約1. 3公分）、左上肩
    有模式瘀傷2 處（分別約2.5 公分乘0.2 公分、約1.4 公分
    乘0.7 公分）、上背部多處長條形之模式瘀傷（最長約25公
    分，為直線狀，間隔約1.3 公分，造成連續皮膚擦傷）、左
    背部多處長條形之模式瘀傷（最長約12公分）、右下背部瘀
    傷（約1.2公分乘0.5 公分）、左腰長條形之模式瘀傷（約
    3.2 公分乘1 公分）、左上肩有疑為鞋子踹後所致之模式態
    瘀傷、左前臂切割傷（約0.8 公分長）、左食指切割傷（約
    1.1 公分長）、右前臂切割傷（約2.5 公分長）、左手背部
    瘀傷（約3 公分乘2 公分）、左食指瘀傷（約2.5 公分乘1.
    8 公分）、右食指瘀傷、右前膝部瘀傷（約2 公分乘1 公分
    ）、右小腿前部瘀傷（約8 公分乘1.8 公分）、左小腿外側
    部瘀傷（約2.5 公分乘1 公分）、左小腿前部瘀傷（約2 公
    分乘2 公分）等傷害等事實，業據被告丁○○、丙○○、甲○○、己○○及乙○○等人於原審及本院審理中坦承不諱，
    且被告丁○○於原審審理中證稱：丑○○表示「五塊厝黑
    輪被關」等語後，伊就詢問剛才何人對一女生潑火鍋，問完
    之後，丙○○就衝進火鍋店，持黑色刀子由上往下砍丑○○
    ，伊隨後亦衝進去，持大鎖毆打丑○○，嗣甲○○等人於其
    開始打人時，就衝進來，甲○○係持安全帽由上而下毆打丑
    ○○身體，己○○則踢丑○○，乙○○持平鋸等語（見原審
    卷(二)第174 頁倒數第6 行至第175 頁第18行、第182 頁倒數
    第11行至第183 頁第4 行、第185 頁第14行、倒數第7 行以
    下、第第187 頁第4 行以下）；被告乙○○於原審審理中
    證稱：伊以平鋸毆打丑○○，甲○○持安全帽打丑○○，此
    外尚有丁○○、丙○○打丑○○等語（見原審卷(二)第194 頁
    第9 行以下、第17行以下、第195 頁第13行）；被告壬○○於原審審理中證稱：除了伊與辛○○未參與毆打丑○○外
    ，丁○○、丙○○、乙○○、甲○○及己○○均曾毆打丑○○，其中丙○○係先持刀毆打丑○○，而丁○○、乙○○則
    分持大鎖、平鋸毆打丑○○等語（見原審卷(二)第83頁倒數第
    8 行以下、第88頁第6 行以下）；被告辛○○於檢察官偵
    查中證稱：見到丁○○、丙○○先進去毆打丑○○，其中丙○○持黑色長長不明器物猛打丑○○頭部、背部，丁○○持
    機車大鎖毆打丑○○頭部，甲○○、己○○分以安全帽、腳
    踢之方式，毆打丑○○等語（見94年度偵字第28865 號卷第
    27頁倒數第10行以下）；被告己○○於檢察官偵查中證稱
    ：伊以腳踢丑○○，而丁○○、甲○○則分持大鎖、安全帽
    ，毆打丑○○頭、胸部，另丙○○係持黑色刀子等語（見94
    年度偵字第28270 號卷第37頁倒數第14行以下、第38頁第9
    行以下）；被告甲○○於檢察官偵查中證稱：伊持安全帽
    毆打丑○○，己○○則用腳踢丑○○等語（見94年度偵字第
    28270 號卷第41頁倒數第12行以下）；被告丙○○於警詢
    中自陳：伊持長刀砍丑○○上半身，甲○○、丁○○分持安
    全帽、機車大鎖敲擊丑○○頭部，己○○以拳頭、腳踢丑○○等語明確（見警卷5 第34頁第4 行以下）。另丑○○遭毆
    打而受有前開傷害之事實，亦經檢察官督同法醫師申○○解
    剖相驗屍體屬實，有法務部法醫研究所95年2 月17日法醫理
    字第0000000000號函附（94）醫鑑字第2168號鑑定書附相驗
    卷可參（見相驗卷第55頁以下）。此外，扣案機車大鎖、平
    鋸及鎢鋼刀上，均沾有血跡，而該血跡經施以DNA 型別檢測
    ，核與丑○○血跡DNA 型別相符等情，復有高雄市政府警察
    局刑事鑑識中心刑案現場勘察報告附卷可佐（見94年度偵字
    第28270 號卷第252 頁以下），足認上開扣案物應係毆打丑
    ○○所用之物甚明。從而被告丙○○、丁○○、乙○○、甲○○及己○○，分別依序持鎢鋼刀、機車大鎖、平鋸、安全
    帽，及以腳踢等方式，共同毆打丑○○之事實，應堪認定。
  (2)另被告丙○○、丁○○、乙○○、甲○○及己○○，分別依
    序持鎢鋼刀、機車大鎖、平鋸、安全帽，及以腳踢等方式，
    共同在「真好味火鍋店」店內，毆打丑○○時，而被告壬○○、辛○○係在該店內毆打被害人庚○○，其中被告壬○○
    於欲毆打庚○○之際，因不慎跌倒，乃持起啤酒玻璃瓶丟向
    丑○○之事實，亦據被告辛○○、壬○○於警詢、原審及本
    院審理中白白在卷。核與被告丁○○於原審審理中證稱：
    辛○○、壬○○係毆打庚○○等語（見原審卷(二)第185 頁第
    13行）；被告乙○○於原審審理中證稱：辛○○係毆打庚○○等語（見原審卷(二)第194 頁倒數第8 行）；被告壬○○於原審審理中證稱：除了伊與辛○○係毆打庚○○外，其
    他人則毆打丑○○等語（見原審卷(二)第85頁第11行至第14行
    ）相符，是此部分之事實，堪以認定。至被告乙○○固於檢
    察官偵查中證稱：親眼見到「欽仔」（即辛○○）、「黎明
    」（即壬○○）徒手參與毆打等語（見94年度偵字第28270
    號卷第45頁倒數第3 行至第46頁第3 行）。而被告丙○○亦
    於檢察官偵查中證稱：辛○○、壬○○中之1 人有參與毆打
    等語（見上偵查卷第42頁倒數第3 行至43頁第1 行）。惟觀
    之被告乙○○、丙○○上開證詞，並未具體指明被告壬○○
    、辛○○究係參與毆打丑○○或庚○○，在被告壬○○、辛○○確曾參與毆打庚○○下，是尚難因此即認被告壬○○、
    辛○○亦曾參與毆打丑○○（但被告壬○○於本院審理已坦
    承有持酒瓶丟向丑○○之事實除外）。
  (3)按「共同正犯除須有2 人以上共同實施犯罪行為外，尚須2
    人以上具有相互利用他方行為共同合力實施犯罪之意思聯絡
    ，始能成立共同正犯，即2 人以上之人互相認識他方之行為
    而有互相利用他方之行為以完成犯罪之意思，唯有此意思之
    聯絡，始足以表示其惡性之共同，而將各共犯作合一之觀察
    ，以為共同評價之對象，因之共犯者對其中任何一人在合同
    意思範圍內所為之結果，均應共同負責。」（最高法院93年
    度台上字第1144號判決參照）。本件被告丙○○持刀毆打丑
    ○○後，被告丁○○、乙○○、甲○○及己○○，即分別持
    機車大鎖、平鋸、安全帽，及以腳踢等方式，陸續加入共同
    毆傷丑○○，顯已互相認識他方之行為，而有互相利用他方
    之行為以完成傷害犯罪之意思，依上開說明，就傷害罪部分
    ，自應成立共犯關係。至被告壬○○、辛○○於上開被告等
    人毆打丑○○之際，雖係於該店內毆打另被害人庚○○，但
    觀之被告壬○○於欲毆打庚○○之際，因不慎跌倒，仍持起
    啤酒玻璃瓶丟向丑○○。並參以被告辛○○、壬○○於原審
    審理中自承：到火鍋店之目的，係要找調戲丁○○女朋友之
    人算帳等語（見原審94年度聲羈字第1227號卷第5 頁倒數第
    5 行以下、第10頁第15行以下）；及被告辛○○、壬○○曾
    於該火鍋店外等候多時，當知欲毆打之對象並非單純1 人，
    即已有共同圍毆多人之認識等情，足認被告壬○○、辛○○
    應係基於共同傷害丑○○、庚○○之意思聯絡下，而分工參
    與毆打庚○○。況被告壬○○於本院審理亦已坦承有持酒瓶
    丟向丑○○之事實。是依上開最高法院判決意旨，被告壬○○、辛○○等2 人就被告丙○○、丁○○、乙○○、甲○○
    及己○○等5 人共同毆傷丑○○部分，均亦應與之成立共犯
    關係。
  (二)殺害被害人丑○○（既遂）、庚○○（未遂）部分：
  (1)丑○○在「真好味火鍋店」遭毆打後，即倒地不起，經送高
    雄醫學大學附設中和紀念醫院急救無效，延於94年12月4 日
    凌晨5 時15分死亡。嗣檢察官分別於94年12月4 日、94年12
    月5 日督同法醫師相驗、解剖，鑑定結果認丑○○除受有前
    述壹、一、(一)、之傷害外，亦受有上腹部刀刺傷之傷害（
    約1.6 公分乘0.8 公分，閉合為1.7 公分長，深度約12公分
    。方向為前往後、左至右、微朝下方），而丑○○因該刀傷
    穿過其前腹部、小腸、腸繫膜、右後腹膜及下腔靜脈，造成
    腹腔大量失血，終因腹部刀刺傷致出血性休克而死亡，死亡
    方式為「他殺」之事實，業據鑑定人申○○法醫師於原審審
    理中陳述明確（見原審卷(一)第55頁以下），復有高雄醫學大
    學附設中和紀念醫院95年1 月25日高醫附秘字第0000000000
    號函及病例資料、臺灣高雄地方法院檢察署相驗屍體證明書
    、相驗筆錄、驗斷書、照片、法務部法醫研究所95年2 月17
    日法醫理字第0000000000號函附（94）醫鑑字第2168號鑑定
    書附卷可參（見警卷6 第75頁以下、警卷7 全卷；相驗卷第
    24頁至第37頁、第46頁至第65頁）。是丑○○係遭人持刀刺
    殺身亡之事實，應堪認定。
  (2)庚○○在「真好味火鍋店」遭毆打後，經送高雄醫學大學附
    設中和紀念醫院急救，經診治後，發現受有頭部切割傷（4
    處，分別為6 公分、4 公分、4 公分及2 公分）、背部切割
    傷（5 處，分別為3 公分、1 公分、2 公分、1 公分及1 公
    分）、左手臂切割傷（3 公分）、左手大拇指切割傷（3 公
    分）及右下胸部穿刺傷等傷害。其中右下胸部穿刺傷深及胸
    腔、腹腔，造成右側血胸、肝裂傷併腹內出血之事實，業據
    高雄醫學大學附設中和紀念醫院主治醫師酉○○於檢察官偵
    查中結證明確（見94年度偵字第28270 號卷第189 頁至191
    頁），並有該醫院診斷證明書、照片附卷可參（見上開偵查
    卷第182 頁至第184 頁；警卷6 第74頁）。是庚○○係遭人
    持刀刺殺成傷之事實，亦堪認定。
  (3)至於丑○○、庚○○前開胸、腹部刀傷係何人所致？訊據被
    告丙○○雖否認持鎢鋼刀刺向丑○○、庚○○之腹部、胸部
    ，並以上開情詞置辯。惟查：
  被告丙○○持黑色鎢鋼刀砍殺丑○○、庚○○身體上身，另
    曾以兩手合握刀把之方式，刺殺白衣男子腹部（即庚○○，
    筆錄誤記為丑○○，丑○○當時身著黑衣）等情，已據被告
    丙○○於警詢中自白在卷（見警卷5 第34頁第10行、第35頁
    倒數第7 行以下）。且被告丁○○亦於原審審理中證稱：見
    到被告丙○○先單手持刀由上而下，再雙手合握刀子刺向丑
    ○○大腿以上之部位等語（見原審卷(二)第175 頁倒數第17行
    以下）。被告乙○○於原審審理中亦證稱：被告丙○○毆打
    丑○○時，曾以餘光見到被告丙○○雙手持刀在胸前，嗣於
    綠地超商時，被告丙○○親口表示係其刺的等語（見原審卷
    (二)第191 頁第9 行至第192 頁第12行）。被告壬○○於檢察
    官偵查中亦證稱：白衣男子（即庚○○）跑出店外後，見到
    被告丙○○由上而下一直往戌○○身上刺等語（見94年度偵
    字第28865 號卷第30頁第8 行至第11行）。被告辛○○於檢
    察官偵查中亦證稱：見到被告丙○○持黑色鎢鋼刀打穿白衣
    服之人（即庚○○）等語（見上偵查卷第28頁倒數第9 行以
    下）明確。此外，參以丑○○、庚○○身上傷痕，有多處係
    切割傷及刀刺傷。足認被告丙○○確以雙手合握鎢鋼刀之方
    式，刺向丑○○大腿以上部位及庚○○身體甚明。是被告丙○○嗣後翻異前供，改辯稱：伊僅係以刀背毆打丑○○、庚○○云云，已難採信。
  又被告丙○○自毆打開始至結束期間，均一直手持鎢鋼刀等
    情，已據被告丙○○於警詢中自白在卷（見94年度偵字第28
    270 號卷第179 頁第1 行至第2 行）。核與被告丁○○於原
    審審理中證稱：毆打時，丙○○一直將鎢鋼刀拿在手上，並
    無他人搶走鎢鋼刀等語相符（見原審卷(二)第186 頁第15行至
    第18行）。此外，參以被告丙○○與被告丁○○聯絡後，旋
    自房內取出黑色鎢鋼刀1 把，並攜帶至「真好味火鍋店」之
    事實，業據被告丙○○自陳在卷（見警卷5 第39頁第12行以
    下）。嗣被告丙○○復持該鎢鋼刀毆打丑○○、庚○○，亦
    據本院認定如前。而毆打結束後，被告丙○○乃將該刀丟入
    被告甲○○所駕駛之自用小客車內，另經被告甲○○於檢察
    官偵查中暨證人午○○於原審審理中證述明確（見94年度偵
    字第28270 號卷第41頁倒數第4 行以下；原審卷(二)第76頁第
    4 行至第8 行、第77頁第14行至第17行）。顯見被告丙○○
    於毆打前、後及毆打期間，均一直持有該鎢鋼刀。雖被告丙○○嗣翻異前供，改辯稱：毆打過程中，鎢鋼刀曾遭人搶走
    云云，但於本院審理中經訊之何人搶走其鎢鋼刀時，被告丙○○卻支吾其詞聲稱：伊亦不知何人搶走其鎢鋼刀云云，是
    被告丙○○上開所辯，純屬事後卸責之詞，不足採信。
  雖被告丙○○辯稱：丑○○所受之上腹部刀刺傷，應係扣案
    蝴蝶刀所致云云，然查，扣案之被告丁○○所有蝴蝶刀1 把
    ，刀刃僅長9.5 公分，此有高雄市政府95年8 月11日高市府
    警保字第0000000000號函附相片可參（見原審卷(二)第6 頁以
    下）。惟觀之丑○○所受之上腹部刀刺傷，其深度約12公分
    ，已超出前開蝴蝶刀之刀刃長度，顯見丑○○所受前開上腹
    部刀刺傷，應非該蝴蝶刀所致。且假設如係上開蝴蝶刀所刺
    傷，則依蝴蝶刀之刀刃長度僅9.5 公分而丑○○所受之上腹
    部刀刺傷深度有12公分，勢必刀刃連同刀把均須刺入被害人
    體內始有可能，如此一來該蝴蝶刀之刀把亦必沾有被害人之
    血跡，且造成創口之擴大與不規則（因蝴蝶刀之刀把很寬）
    ，但事實上，該把蝴蝶刀上均未檢測出任何含有丑○○、庚○○等人之DNA-STR 型別或發現可疑血跡斑之事實，有高雄
    市政府警察局刑事鑑識中心刑案現場勘察報告及內政部警政
    署刑事警察局鑑驗書各1 份附卷可佐（見94年度偵字第2827
    0 號卷第252 頁以下及本院卷第301 頁）；且被害人丑○○
    之傷口，刀刃位於8 點鐘方向、刀背位於2 點鐘方向，傷口
    整齊；可以判定為單刃的凶器等情，亦經鑑定人申○○法醫
    師於原審審理中證述綦詳（見原審卷(五)第60頁）。況且倖存
    之被害人庚○○於原審審理中亦明確證稱：「（剛才陳述有
    看到丑○○被1 把刀刺死？）我只看到1 把刀，好像是【黑
    色的長刀】，其他沒有看到任何凶器。」（見原審卷(五)第70
    頁），益徵丑○○所受之上腹部刀刺傷及庚○○所受之右下
    胸部穿刺傷，均非該蝴蝶刀所致。雖被告丙○○之辯護人另
    為被告丙○○辯稱：因被害人丑○○之上腹部刀刺傷寬約1.
    6 公分，與上開蝴蝶刀之寬度吻合，故應係蝴蝶刀所致云云
    ，然查，「刺傷創口的大小，可能較凶器的直徑或橫徑為小
    ，因彈性的皮膚在刺傷的過程常伸展（Stretch)而後回縮。
    」，「刺傷的特徵：刺傷傷口可能很小或看不清楚，因皮膚
    彈性的回縮或血塊固封住；刺傷傷口深度比寬度為長；外出
    血數量有限，但其內出血可能很嚴重。」（詳見羅秀雄醫師
    編著81年2 月1 日出版之法醫學第360 頁、第362 頁），此
    由上開法務部法醫研究所之鑑定書記載，被害人丑○○之上
    腹部刀刺傷固為約1.6 公分（閉合為1.7 公分長），但依臺
    灣高雄地方法院檢察署法醫最初案發之驗斷書（見相驗卷第
    35頁之屍體驗斷圖）記載卻有1.8 公分，益證外表刺傷創口
    之長度，係因人體皮膚具有彈性（伸縮）及血液凝固關係，
    而有回縮（小）之緣故。是上開被告丙○○及其辯護人所辯
    ，均不足為採。
  綜上，被告丁○○、辛○○、壬○○、乙○○、甲○○及己○○參與毆打丑○○、庚○○時，或係持平鋸、或係持安全
    帽、或持機車大鎖、或以徒手等方式為之等情，均經本院認
    定如前。但因平鋸、安全帽、機車大鎖等工具及徒手方式，
    應均不足以造成上腹部刀刺傷、右下胸部穿刺傷等傷痕【雖
    平鋸會造成銳器傷，但深度不會太深，本案亦未將之列為銳
    器傷或切割傷。因扣案平鋸之鋸齒間距約為1.3 公分（見94
    年度偵字第28270 號卷第254 頁第4 行），核與丑○○所受
    之左後頸部模式瘀傷、左上肩有模式瘀傷、上背部多處長條
    形之模式瘀傷、左背部多處長條形之模式瘀傷、左腰長條形
    之模式瘀傷之間距相符，是該傷痕應係被告乙○○持平鋸毆
    打所致（此部分鑑定人申○○法醫師於鑑定報告中，並未列
    為銳器傷或切割傷）。另庚○○背部復有一些表皮鋸齒狀之
    擦傷（詳證人酉○○之證詞，參前偵查卷第190 頁第7 行）
    ，核與平鋸之鋸齒痕跡相符，足認該傷痕亦係被告乙○○持
    平鋸毆打所致（此部分證人酉○○醫師僅列為擦傷，未列為
    銳器傷或切割傷）】。又未開鋒之刀械，如其本身係尖銳的
    ，亦會造成銳器傷，丑○○上開穿刺傷應係單刃所致，可明
    顯看出刀刃（在8 點鐘方向）及刀背（在2 點鐘方向），如
    兇器上之DNA 相符，亦有可能係該兇器所致等情，業經鑑定
    人申○○法醫師於原審審理中陳述明確（見原審卷(二)第59頁
    倒數第9 行以下、第60頁第12行以下）。本件扣案鎢鋼刀雖
    係單刃未開鋒，但其前端呈尖銳形狀，有上開高雄市政府95
    年8 月11日高市府警保字第0000000000號函附相片可參（見
    原審卷(二)第6 頁以下），核與鑑定人申○○法醫師所述之兇
    器條件並不相悖；且扣案鎢鋼刀上，沾有血跡，而該血跡經
    施以DNA 型別檢測，核與丑○○血跡DNA 型別相符；另鎢鋼
    刀上刀面靠握把處斑跡，亦與丑○○血跡DNA 型別相符等情
    ，有高雄市政府警察局刑事鑑識中心刑案現場勘察報告及內
    政部警政署刑事警察局鑑驗書各1 份附卷可佐（見94年度偵
    字第28270 號卷第252 頁以下及本院卷第301 頁），參以被
    告丙○○參與毆打丑○○、庚○○期間，皆一直持有扣案鎢
    鋼刀，期間未有他人搶下該刀，亦無其他利器存在等情事，
    足認丑○○所受之上腹部刀刺傷；庚○○所受之右下胸部穿
    刺傷及其他切割傷，當係被告丙○○持刀所致，無庸置疑。
    是被告丙○○之辯護人請求再以豬皮實際實驗乙事，因已人
    證、物證及事證均明確，本院認無再以死豬皮為實驗之必要
    ，一併敘明。
  (4)按腹部、胸部乃人體重要臟器密集之處，如持刀刺該部位，
    將深及臟器、血管，造成大量失血而產生死亡之結果，此為
    眾所週知之客觀事實，亦為被告丙○○所能知悉。詎被告丙○○於傷害過程中，在丑○○、庚○○倒地後，竟仍持所有
    鎢鋼刀刺向丑○○上腹部、庚○○右下胸部，其中該上腹部
    刀刺傷深度達12公分，丑○○因該刀傷穿過其前腹部、小腸
    、腸繫膜、右後腹膜及下腔靜脈，造成腹腔大量失血，終因
    腹部刀刺傷致出血性休克而死亡。其中庚○○所受右下胸部
    穿刺傷深及胸腔、腹腔，造成庚○○右側血胸、肝裂傷併腹
    內出血，已如前述。細觀扣案之鎢鋼刀固外觀呈尖銳型，但
    屬單刃未開鋒，雖亦可刺入人之身體，惟與已開鋒之刀械相
    較，須較為用力方可刺入，被告丙○○明知上情，仍持該刀
    刺入丑○○上腹部達12公分；刺入庚○○右下胸部，造成肋
    骨斷掉2 根，深及肝臟、腎臟（詳證人酉○○證詞，證人酉
    ○○復稱：因腹腔周圍並無明顯鈍器傷，故研判肝臟、腎臟
    之傷，應係穿刺傷造成等語，參94年度偵字第28270 號卷第
    190 頁倒數第15行以下），顯見其用力甚猛、下手甚重。再
    者，參以庚○○因該穿刺傷，造成生命現象不穩、休克之事
    實，復經證人酉○○於檢察官偵查中證述明確（見前偵查卷
    第190 頁第8 行以下），足認被告丙○○於傷害過程中，已
    變更傷害之犯意而為殺人之決意，至為明顯。
  (5)另刑法上之傷害致人於死罪，除行為人對其傷害之犯行，客
    觀上能預見其發生死亡之結果外，且須傷害行為與死亡之結
    果間，有相當之因果關係存在，始得成立；若被害人之死亡
    ，係因第三人之殺人行為所致，就原傷害行為人而言，該第
    三人殺人所生之死亡結果，事出偶然，客觀上尚非其所能預
    見，其傷害犯行對於被害人死亡結果之發生，並無相當性及
    必然性之關係存在，自不得依傷害致人於死罪之加重結果犯
    論處；換言之，同一被害人之死亡結果，殊無既令殺人行為
    者負殺人罪責，又使其他傷害行為人，另成立傷害致人於死
    罪之餘地（最高法院95年度台上字第3924號判決參照）。又
    各共同正犯僅就其共同之行為決意而共同實施之行為，擔負
    刑事責任。若於共同實施中，行為人於共同行為決意範圍外
    ，另實行共同行為以外之行為者，則因該行為並非各個行為
    人共同犯罪之部分，故應由該行為之行為人獨自負其刑事責
    任。準此，既已認定被告丙○○基於殺人之故意，殺害丑○○、庚○○，則被告丁○○、辛○○、壬○○、乙○○、甲○○及己○○即無再成立傷害致死之可能，此時應視被告丁○○、辛○○、壬○○、乙○○、甲○○及己○○是否有殺
    人之犯意，而與被告丙○○成立共犯關係，或被告丙○○之
    行為已超出決議範圍外，被告丁○○、辛○○、壬○○、乙○○、甲○○及己○○僅應成立傷害罪。茲查：
  本件發生之緣由，係因被告丁○○女友癸○○於94年12月4
    日凌晨，在「真好味火鍋店」食用火鍋時，適子○○、丑○○、庚○○、寅○○、卯○○、辰○○等6 人亦在該處食用
    火鍋；席間，約於同日凌晨2 時許，子○○見癸○○獨自坐
    於鄰桌，遂上前搭訕，並表示：庚○○欲與妳相識等語，因
    癸○○未予理會，雙方進而發生口角爭執，詎子○○竟老羞
    成怒，將桌上火鍋往癸○○身上潑灑，致癸○○左手遭火鍋
    燙傷。卯○○見狀，乃上前攔阻子○○，向癸○○道歉，且
    為免擴大事端事，復代為付帳，請癸○○先行離開。癸○○
    離開火鍋店後，因感燙傷疼痛不已，須就醫診治，隨即以手
    機傳送︰「我被人欺負，好痛」等簡訊內容予被告丁○○。
    而當時被告丁○○適在高雄縣鳳山市○○路「漫遊網咖店」
    內上網，於得悉上情後，乃邀集同在該處上網之被告乙○○
    、辛○○、巳○○等人，返回高雄市苓雅區○○○ 路156 號
    302 室住處，探視癸○○；嗣被告丁○○見癸○○遭受燙傷
    ，乃憤而自住處內取出所有平鋸1 把，與被告辛○○、壬○○、乙○○等人，前往「真好味火鍋店」之事實，已據證人
    癸○○、子○○、庚○○、寅○○、卯○○、辰○○於警詢
    中陳述明確（見警卷5 第94頁至第96頁、第101 頁至第112
    頁；94年度偵字第28270 號卷第170 頁至第171 頁）。準此
    ，就發生爭執之原因、被告丁○○前往現場之動機而言，癸○○當時僅係受有燙傷，並未遭受生命危險，被告丁○○見
    女友遭受傷害，雖心生怨恨，然是否因此即生殺人之動機，
    欲置他人於死地，已非無疑。至被告辛○○、壬○○、乙○○、丙○○、甲○○及己○○等人，與癸○○並非關係密切
    之人，且係臨時受吆喝前往，更難認渠等至「真好味火鍋店
    」時，已存有殺人之動機。
  又被告丁○○、辛○○、壬○○、乙○○、甲○○及己○○
    等人參與毆打丑○○、庚○○之際，或係持平鋸、或係持安
    全帽、或持機車大鎖、或以徒手等方式為之，已如前述。而
    觀之丑○○、庚○○之傷勢，除切割傷、穿刺刀傷係由被告
    丙○○持鎢鋼刀為之外（理由詳前）；其餘裂傷、模式瘀傷
    、模型態瘀傷、瘀傷（以上係指丑○○部分）、表皮鋸齒狀
    擦傷（以上係指庚○○部分）【以上詳丑○○解剖鑑定報告
    、證人酉○○證詞】，則分係由被告丁○○、辛○○、壬○○、乙○○、甲○○及己○○等人共同為之。因上開裂傷、
    模式瘀傷、模型態瘀傷、瘀傷、表皮鋸齒狀擦傷係散布於頭
    部、頸部、背部、腰部及上下肢各處，均非致命傷，不會造
    成生命危險，分據鑑定人申○○於原審審理中、證人酉○○
    於檢察官偵查中證述明確（見原審卷(二)第57頁第12行至第17
    行；94年度偵字第28270 號卷第190 頁第13行）。且其中丑
    ○○所受之頭部裂傷、頸部瘀傷部分，經解剖後，僅頭皮下
    有局部出血現象，無硬膜下出血、亦無蜘蛛網膜下腔出血，
    復有丑○○解剖鑑定報告可參。準此，就毆打之部位而言，
    亦難認被告丁○○、辛○○、壬○○、乙○○、甲○○及己○○有殺人之犯意。
  另縱被告丁○○、辛○○、壬○○、乙○○、甲○○及己○○於參與毆打時，已知被告丙○○持鎢鋼刀毆打丑○○、庚○○，然亦不能因此即推認渠有殺人之犯意，此時應視被告
    丙○○變更傷害為殺人犯意時，被告丁○○、辛○○、壬○○、乙○○、甲○○及己○○是否存有認識而決意為之，將
    被告丙○○之殺人行為視為自己行為。被告丁○○固於原審
    審理中證稱：被告丙○○雙手持刀刺丑○○時，陸續有多人
    加入毆打等語（見審卷(二)第183 頁第5 行至第10行）。惟因
    被告丁○○復於原審審理中證稱：至於當時被告丙○○有無
    刺入，並不清楚等語（見原審卷(二)第183 頁第11行），則他
    人陸續加入毆打之時，是否知悉並見到被告丙○○已持刀刺
    入丑○○腹部，並仍參與毆打，已非無疑。再者，丑○○所
    受之腹部刀刺傷係在身體前面，而被告丁○○、辛○○、壬○○、乙○○、甲○○及己○○所造成之裂傷、模式瘀傷、
    模型態瘀傷、瘀傷等傷害幾在丑○○身體背面，在被告丁○○、辛○○、壬○○、乙○○、甲○○及己○○專注於毆打
    丑○○身體背面，且場面混亂之際，能否見到被告丙○○之
    刺入腹部行為，並因而產生共同殺害丑○○之決意，亦有可
    疑。況參以丑○○係先前受有銳器傷、鈍器傷，再受到腹部
    刀刺傷而出血性休克死亡之事實，已據鑑定人申○○於原審
    審理中證陳明確（見原審卷(二)第57頁倒數第12行以下），並
    有上開解剖鑑定報告可參。足見丑○○腹部刀刺傷係發生在
    銳器傷、鈍器傷之後，則在被告丙○○等7 人已完成銳器傷
    、鈍器傷後，被告丙○○始變更為殺人之犯意，持刀刺入丑
    ○○腹部，此時因被告丁○○、辛○○、壬○○、乙○○、
    甲○○及己○○已然終止傷害、毆打行為，自難認識到被告
    丙○○之殺人行為，遑論有將被告丙○○之殺人行為視為自
    己行為之意思。此外，被告丙○○於警詢中陳稱：伊已兩手
    合握刀把之方式，朝白色衣服（即庚○○）之人腹部刺殺後
    ，即大喊散了，就與丁○○共乘機車逃離現場等語（見警卷
    5 第35頁倒數第7 行以下），足認庚○○之穿刺傷係最後造
    成，參酌前開說明之同一理由，亦難認被告丁○○、辛○○
    、壬○○、乙○○、甲○○及己○○有共同決意殺庚○○之
    意思。
  因此，被告丙○○持鎢鋼刀刺殺丑○○、庚○○腹部、胸部
    之殺人行為，已超出決意範圍。此時，應由被告丙○○就決
    意範圍外之行為單獨負責甚明。即被告丁○○、辛○○、壬○○、乙○○、甲○○及己○○應僅負共同傷害之責。
  (三)綜上所述，本件被告丙○○連續殺人犯行；及被告丁○○、
    辛○○、壬○○、乙○○、甲○○及己○○共同傷害犯行，
    均事證明確，均堪以認定。
三、核被告丙○○持上揭鎢鋼刀殺害丑○○所為，係犯刑法第27
    1 條第1 項殺人罪；其持鎢鋼刀殺傷庚○○所為，則係犯同
    條第2 項、第1 項殺人未遂罪。被告丁○○、辛○○、壬○○、乙○○、甲○○及己○○傷害丑○○所為，則係犯刑法
    第277 條第1 項傷害罪。檢察官認被告丁○○、辛○○、壬○○、乙○○、甲○○及己○○傷害丑○○部分，應係觸犯
    殺人罪，容有誤會，惟起訴基本社會事實同一，起訴法條應
    予變更。被告丙○○已由原來之傷害犯意變更為殺人犯意，
    故其前階段之傷害行為為後階段之殺人行為所吸收，故不另
    論傷害罪。被告丁○○、辛○○、壬○○、乙○○、甲○○
    及己○○就傷害丑○○部分，有犯意聯絡及行為分擔，俱為
    共同正犯（被告等行為後，95年7 月1 日修正施行之刑法第
    28條雖由『二人以上共同實施犯罪之行為者，皆為正犯』，
    修正為『二人以上共同實行犯罪之行為，皆為正犯』，惟上
    開之修正，係文字用語之修正，對共同實行犯罪者並無有利
    與否之比較問題，就此非法律有何變更，應依一般法律適用
    原則，適用裁判時法）。被告丙○○所犯上開2 罪，時間緊
    接，方法相同，所犯又屬基本構成要件相同之罪名，顯係基
    於概括犯意反覆為之，應依廢止前刑法連續犯之規定從重論
    以殺人既遂罪之一罪論，並依法加重其刑（被告行為後，刑
    法第56條之連續犯之規定，業於94年2 月2 日修正公布刪除
    ，並於95年7 月1 日施行，則被告之犯行，因行為後新法業
    已刪除連續犯之規定，此刪除雖非犯罪構成要件之變更，但
    顯已影響行為人刑罰之法律效果，自屬法律有變更，依新法
    第2 條第1 項規定，比較新、舊之結果，仍應適用較有利於
    被告之行為時法律即舊法論以連續犯），但因法定刑死刑、
    無期徒刑不得加重，故僅就法定刑有期徒刑部分加重【被告
    丙○○所犯殺人未遂罪部分，因從一重論以殺人既遂罪，故
    未遂部分無再依未遂犯之規定予減刑之適用】。又被告己○○前因妨害性自主案件，於90年5 月31日經臺灣臺中地方法
    院以89年度訴字第1811號判決判處有期徒刑3 年3 月，上訴
    後，經臺灣高等法院臺中分院於90年12月27日以90年度上訴
    字第1980號判決駁回上訴，因未再上訴而確定，並於94年10
    月23日縮刑期滿執行完畢等情，有臺灣高等法院被告前案紀
    錄表可參，其受有期徒刑執行完畢後，於5 年內故意再犯本
    件有期徒刑以上之罪，不論依修正前之刑法第47條，或修正
    後之刑法第47條第1 項之規定，均構成累犯，對被告而言並
    無有利或不利之情形，自不生新舊法比較之問題，應依一般
    法律適用原則，適用裁判時法即修正後刑法第47條第1 項，
    論以累犯，加重其刑。至於被告丙○○另以其因輕度智障而
    領有殘障手冊，請求依刑法第19條減輕其刑乙事，查被告丙○○僅為輕度智障並非重度智障者，是智能稍低者經由後天
    之努力學習，亦可勤能補拙成為一有智慧之人，並非絕對永
    遠駑鈍；況從案發之時，攜帶刀械以備需，殺人之後囑咐他
    人藏匿刀械，及至查獲後於警詢、偵審中均對答如流完成有
    關筆錄等情觀之，其並無語言或認知障礙之情事，甚至知悉
    避重就輕之厲害性，顯然被告丙○○根本並無任何精神障礙
    或心智缺陷，以致欠缺或顯著減低其違法辨識能力或行為控
    制能力之可言，即無刑法第19條之適用。
四、原審認被告等7 人罪證明確，因而適用刑法刑法第28條、第
    271 條第1 項、第277 條第1 項、第2 條第1 項前段、第37
    條第1 項、第38條第1 項第2 款，修正前刑法第56條、第47
    條（應係修正後刑法第47條第1 項），罰金罰鍰提高標準條
    例第1 條前段等規定，並審酌被告丙○○僅因細故，即攜帶
    鎢鋼刀前往「真好味火鍋店」尋仇，且不明事理，在未確認
    對方身分，即擅自持刀攻擊丑○○、庚○○，期間並變更傷
    害犯意為殺人犯意，持該刀械猛刺丑○○、庚○○腹部、胸
    部，致丑○○枉死，庚○○亦受有胸部穿刺傷，生命現象一
    度不穩定，幸急救得宜，始未死亡，行為手段甚為殘忍。其
    上開行為已使丑○○父母陷於白髮人送黑髮人之困境之中，
    影響其未來之生活，心理上難脫此陰影，行為惡害非輕。又
    在事證明確之下，仍一再避重就輕，僅承認持刀背毆打丑○○、庚○○，欠缺承擔刑責之心，毫無悔意，復未盡力與被
    害家屬達成和解，撫慰其心靈等一切情狀，量處被告丙○○
    無期徒刑，並依刑法第37條第1 項，宣告褫奪公權終身。另
    被告丁○○、辛○○、壬○○、乙○○、甲○○及己○○僅
    因癸○○遭子○○潑灑火鍋，即糾眾持械前往「真好味火鍋
    店」尋仇，不循公權力救濟，反逞強鬥狠，以私力解決爭端
    ，法紀觀念無存，且未在究明事主之下，即擅自毆打無辜之
    丑○○，毫不尊重丑○○之人格尊嚴，行為惡害非輕，且均
    未與丑○○家人達成和解，本應重懲，惟念其犯後均坦承犯
    行，並參以本件係起因於被告丁○○欲尋仇所致，且被告丁○○、乙○○分持大鎖、平鋸毆打丑○○，參與程度較重；
    又被告甲○○、己○○或以安全帽、或徒手毆打丑○○，參
    與程度輕於被告丁○○、乙○○；及被告辛○○、壬○○係
    基於犯意聯絡下，分工攻擊庚○○，期間被告壬○○亦曾以
    酒瓶丟向丑○○，參與程度輕於甲○○、己○○等一切情狀
    ，分別量處被告丁○○、乙○○、辛○○、壬○○、甲○○
    及己○○等6 人，各依序有期徒刑2 年、1 年10月、1 年6
    月、1 年6 月、1 年10月、2 年。並敘明殺害丑○○、庚○○所用之鎢鋼刀1 把，係被告丙○○所有供犯連續殺人所用
    之物；而扣案平鋸1 把、機車大鎖1 具，則係被告丁○○所
    有供犯共同傷害罪所用之物，爰均依刑法第38條第1 項第2
    款，宣告沒收之。另敘明被告甲○○毆打丑○○所用之機車
    安全帽部分，因係隨手拾得，並非被告甲○○所有，爰不宣
    告沒收之（本院補述：蝴蝶刀1 把雖為被告丁○○所有，但
    因無證據證明為本件殺人、傷害行為所用之凶器，故亦不予
    宣告沒收）。核原判決認事用法，均無不合，量刑亦屬允當
    。被告丙○○、乙○○、辛○○、甲○○等人上訴意旨或否
    認犯罪，或指摘原判決量刑過重；而公訴人循告訴人亥○○
    之請求上訴意旨，就上開已論述部分，猶執前詞，指摘原判
    決對被告丁○○、乙○○、辛○○、壬○○、甲○○及己○○等6 人不當，則均無理由，應予駁回。
五、又按被告於行為後，刑法於94年2 月2 日修正公布，95年7
    月1 日施行，有關緩刑之規定，犯罪在新法施行前，新法施
    行後裁判，緩刑之宣告，應適用新法第74條之規定，有最高
    法院95年度第8 次刑事庭會議紀錄可考。本件被告乙○○、
    辛○○、甲○○及壬○○等4 人均未曾受有期徒刑以上刑之
    宣告，有臺灣高等法院被告全國前案紀錄表附卷可稽，且上
    開被告等4 人此次確係因受他人之吆喝而參與，不知事情之
    事後演變之嚴重性，本身並無重大之惡性；況上開其中被告
    乙○○、辛○○、甲○○等3 人於法院審理中已與被害人丑
    ○○之家屬達成和解，並各支付被害人家屬70萬元（乙○○
    ）、20萬元（辛○○）、61萬元（甲○○）不等之金額，業
    經告訴人亥○○到院陳明，並有和解書3 份在卷可憑；另被
    告壬○○雖未與被害人家屬達成和解，但就被告壬○○僅以
    酒瓶扔向被害人丑○○，參與程度輕於甲○○等人觀之，其
    惡性應屬輕微且已認錯。是上開被告4 人經此論罪科刑之教
    訓，當知警惕，應無再犯之虞等情，本院認被告乙○○、辛○○、甲○○及壬○○等4 人所宣告之刑，以暫不執行為適
    當，爰併宣告緩刑4 年，並依刑法第93條第1 項之規定，於
    緩刑期間付保護管束，以啟自新。
六、公訴意旨另以：丁○○、辛○○、壬○○、乙○○、甲○○
    及己○○基於共同殺人之犯意聯絡，與丙○○分持鎢鋼刀、
    安全帽、機車大鎖、平鋸或徒手，共同毆打告訴人庚○○頭
    部、背部、左手臂及右下胸部等處，致告訴人庚○○受有頭
    部切割傷（4 處，分別為6 公分、4 公分、4 公分及2 公分
    ）、背部切割傷（5 處，分別為3 公分、1 公分、2 公分、
    1 公分及1 公分）、左手臂切割傷（3 公分）、左手大拇指
    切割傷（3 公分）及右下胸部穿刺傷等傷害。其中右下胸部
    穿刺傷深及胸腔、腹腔，造成右側血胸、肝裂傷併腹內出血
    ，因及時送醫急救得宜而未死亡等情。因認被告丁○○、辛○○、壬○○、乙○○、甲○○及己○○另涉刑法第271 條
    第2 項、第1 項之殺人未遂罪嫌等語。按告訴乃論之罪，告
    訴人於第一審辯論終結前，得撤回其告訴；對共犯1 人撤回
    告訴者，效力及於其他共犯。又告訴經撤回者，法院應諭知
    不受理之判決，刑事訴訟法第238 條第1 項、第239 條及第
    303 條第3 款分別定有明文。查被告丁○○、辛○○、壬○○、乙○○、甲○○及己○○等6 人共同毆打告訴人庚○○
    部分，應係基於傷害之犯意，並非基於殺人之犯意，業經本
    院認定如前。是檢察官認係上開被告丁○○等6 人係涉犯殺
    人未遂罪嫌，容有誤會。又告訴人庚○○於原審審理中，已
    具狀撤回對被告丁○○、辛○○之告訴（見原審卷(一)第168
    頁、卷(二)第275 頁），依上開法條意旨，該撤回告訴之效力
    及於被告壬○○、乙○○、甲○○及己○○等人，原均應為
    不受理判決之諭知，惟此部分如成立犯罪，與上開傷害論罪
    科刑部分，具有連續犯之一罪關係，爰均不另為不受理判決
    之諭知。
據上論斷，應依刑事訴訟法第368 條，刑法第74條第1 項第1 款
、第93條第1 項，判決如主文。
本案經檢察官陳國全到庭執行職務。
中　　華　　民　　國　　96　　年　　6 　　月　　21　　日
                  刑事第四庭    審判長法  官  蕭權閔
                                      法  官  林水城
                                      法  官  吳進寶
以上正本證明與原本無異。
被告丁○○、乙○○、辛○○、壬○○、甲○○及己○○等6 人
所犯傷害罪，不得上訴。
其餘如不服本判決應於收受本判決後10日內向本院提出上訴書狀
，其未敘述上訴理由者，並得於提起上訴後10日內向本院補提理
由書狀（均須按他造當事人之人數附繕本）「切勿逕送上級法院
」。
中　　華　　民　　國　　96　　年　　6 　　月　　21　　日
　　　　　　 　　　　　　　　　　　 　書記官  林佳蓉
附錄本判決論罪科刑法條：
刑法第271條
殺人者，處死刑、無期徒刑或10年以上有期徒刑。
前項之未遂犯罰之。
預備犯第一項之罪者，處2年以下有期徒刑。
刑法第277條
傷害人之身體或健康者，處3 年以下有期徒刑、拘役或1 千元以
下罰金。
犯前項之罪因而致人於死者，處無期徒刑或7 年以上有期徒刑；
致重傷者，處3 年以上10年以下有期徒刑。